【裁判字號】    97,抗,47
【裁判日期】    970118
【裁判案由】    聲請發還扣押物
【裁判全文】
臺灣高等法院刑事裁定                    97年度抗字第47號
    抗  告  人
    即  聲請人  甲○○
上列抗告人因聲請發還扣押物案件，不服臺灣板橋地方法院96年
度聲字第2827號，民國96年11月28日裁定，提起抗告，本院裁定
如下：
    主  文
抗告駁回。
    理  由
一、聲請意旨略以：聲請人甲○○前遭被告蔡明政竊取，業據法
    院以96年度易字第1653號刑事判決被告罪刑確定，而扣案之
    贓物即當票3紙即鑽石戒指、鑽石手鐲及勞力士手錶各1只為
    聲請人所有，現已無繼續扣押必要， 爰依刑事訴訟法第142
    條規定，請准予發還等語。
二、原裁定以：
（一）按扣押物若無留存之必要者，不待案件終結，應以法院之
      裁定或檢察官命令發還，刑事訴訟法第142條第1項前段定
      有明文。是發還扣押物之前提，當係聲請人所欲聲請發還
      之該可為證據或得沒收之物，已無留存之必要，方可不待
      案件終結，而以裁定發還之。又按扣押物因所有人、持有
      人或保管人之請求，得命其負保管之責，暫行發還，刑事
      訴訟法第142條第2項亦定有明文。
（二）經查，被告於96年5月初某日， 在臺北縣板橋市不詳地址
      之不知名網咖店，收受贓物， 並同時以新臺幣2萬元之代
      價購得由真實姓名年籍資料不詳之人冒用曾久芸及蘇怡婷
      名義將被害人甲○○於96年4月20日遭竊之鑽石戒指、 鑽
      石手鐲及勞力士手錶各1只予以典當之當票3紙，嗣於同年
      月9日下午3時20分許， 在臺北縣新莊市○○街140號前為
      警查獲，並扣得該當票3紙， 其涉犯刑法第349條第1項之
      收受贓物罪， 業經原審法院於96年8月10日以96年度易字
      第1653號刑事判決處有期徒刑7月（尚未確定）在案， 業
      據原審法院核閱該卷宗無訛。是該當票3紙雖係扣押物 ，
      但該當票係由真實姓名年籍資料不詳之人冒用曾久芸及蘇
      怡婷名義而在該當票上偽造渠等之簽名及指印，該案尚未
      經查明，且本案亦尚未確定， 該當票3紙仍有留存之必要
      ，況聲請人並非該當票之所有人、持有人或保管人。則揆
      諸前揭規定，其聲請為無理由，應予駁回。至扣案之當票
      3紙所示之鑽石戒指、鑽石手鐲及勞力士手錶各1只並未經
      扣押在案，自非屬扣押物品，縱使聲請人為該等物品之所
      有人，但該等物品既未經扣押在案，參酌前揭之規定，聲
      請人聲請發還鑽石戒指、鑽石手鐲及勞力士手錶各1只 ，
      亦屬無據，其應另依相關民法之規定請求回復，附此敘明
      ，經核並無違誤。
三、抗告人即聲請人抗告意旨略以：本件三張當票所涉之鑽石戒
    指、鑽石手鐲及勞力士手錶各1只，分別為抗告人之女、 抗
    告人所有，且均留有相關證據足以證明。原裁定竟裁定駁回
    抗告人對於上開贓物返還之聲請，顯非適法，爰請撤銷原裁
    定等語。
四、惟查：被告蔡明政所涉贓物案件，業經原審法院96年度易字
    第1653號案件判決後，現已由本院以96年度上易字第2910號
    案件審理中而未告確定。而抗告人遭竊之鑽石戒指、鑽石手
    鐲及勞力士手錶各1只，分別經典當並由各當鋪出具當票共3
    紙，惟該等當票之所有人、持有人或保管人，均非為抗告人
    ，抗告人聲請發還扣案之當票，自屬無據，此業經原裁定詳
    載理由依據。今抗告人猶執前詞，指稱原裁定駁回抗告人關
    於發還扣押物之聲請有誤等語，顯不足採。足見本件抗告，
    為無理由，應予駁回。
據上論斷，應依刑事訴訟法第412條，裁定如主文。
中    華    民    國    97    年    1    月    18     日
                  刑事第４庭  審判長法  官  沈宜生
                                    法  官  鄭水銓
                                    法  官  周煙平
以上正本證明與原本無異。
不得再抗告。
                                    書記官  蕭麗珍
中    華    民    國    97    年    1    月    23     日


司法院資訊處製作；財團法人民間司法改革基金會備份。
